【裁判字號】    92,易,17
【裁判日期】    920818
【裁判案由】    偽造文書等
【裁判全文】
臺灣臺南地方法院刑事判決                            九十二年度易字第一七號
    公  訴  人  臺灣臺南地方法院檢察署檢察官
    被      告  辛○○原名盧.
                丙○○
                壬○○
                丁○○
右列被告因偽造文書等案件，經檢察官提起公訴（九十二年度偵字第六四二四號），
本院判決如左：
    主  文
辛○○共同連續行使偽造私文書，足以生損害於公眾及他人，處有期徒刑壹年。偽造
之中華汽車工業股份有限公司電子計算機開立專用汽車出廠與貨物稅完稅照證壹紙（
編號貨完ＣＡ字１６５２６８號）、汽車新領牌登記書壹紙，及如附表三所示之署押
及印文，均沒收之。
丙○○共同連續行使偽造私文書，足以生損害於公眾及他人，處有期徒刑拾月。偽造
之中華汽車工業股份有限公司電子計算機開立專用汽車出廠與貨物稅完稅照證壹紙（
編號貨完ＣＡ字１６５２６８號）、汽車新領牌登記書壹紙，及如附表三所示之署押
及印文，均沒收之。
壬○○共同連續行使偽造私文書，足以生損害於公眾及他人，處有期徒刑陸月，如易
科罰金，以參佰元折算壹日。偽造之中華汽車工業股份有限公司電子計算機開立專用
汽車出廠與貨物稅完稅照證壹紙（編號貨完ＣＡ字１６５２６８號）、汽車新領牌登
記書壹紙，及如附表三所示之署押及印文，均沒收之。
丁○○明知為不實之事項，而使公務員登載於職務上所掌之公文書，足以生損害於公
眾，累犯，處有期徒刑伍月，如易科罰金，以參佰元折算壹日；又未指定犯人，而向
該管公務員誣告犯罪，累犯，處有期徒刑參月，如易科罰金，以參佰元折算壹日。應
執行有期徒刑柒月，如易科罰金，以參佰元折算壹日。
    事  實
一、辛○○（原名盧國華）與丙○○係夫妻，緣姓名年籍不詳綽號「阿佳」之成年男
    子，於不詳之時、地偽造中華汽車工業股份有限公司（下稱中華汽車公司）電子
    計算機開立專用汽車出廠與貨物稅完稅照證二紙（分別係引擎號碼４Ｇ６４Ａ０
    ６９９３７號、車身號碼Ｗ0000000號、排汽量２３５０ＣＣ、八十九年
    八月出廠、；引擎號碼４Ｇ６４Ａ０７６１７９號、車身號碼Ｗ0000000
    號、排汽量２３５０ＣＣ、八十九年八月二十八日出廠、貨完ＣＡ字１６５２６
    ８號）及偽刻己○○、吳昱樹之印章一枚後，復於附表一所示之時間、方式，委
    託不知情之黃桂瑤向交通部公路局新竹區監理所桃園監理站（下稱桃園監理站）
    申請取得如附表一所示之自小客貨車之汽車新領牌登記書二紙及車牌二面（引擎
    號碼４Ｇ６４Ａ０６９９３７號車牌號碼為３Ｌ─５８１２號；引擎號號４Ｇ６
    ４Ａ０７６１７９號車牌號碼為３Ｌ─７０６５號），並將車牌懸掛在其於附表
    二所示及其他不詳時、地所竊得之同型自小客貨車上使用，辛○○、丙○○知悉
    上情後，竟與上開綽號「阿佳」之成年男子共同基於使公務員登載不實事項於職
    務上所掌公文書、行使偽造私文書之概括犯意聯絡及行使使公務員登載不實公文
    書暨詐欺取財之犯意聯絡，推由辛○○和與之有前揭犯意聯絡之壬○○及僅有使
    公務員登載不實事項於職務上所掌公文書犯意聯絡之丁○○（前因重利案件，經
    本院判處有期徒刑四月確定，於民國八十七年八月二十八日易科罰金執行完畢）
    聯繫，約定由壬○○、丁○○充當人頭後，辛○○、壬○○及綽號「阿佳」之成
    年男子，遂於八十九年十一月二十七日共同至交通部公路總局嘉義區監理所臺南
    監理站（下稱臺南理站），委由不知情之汽車代檢人員，至臺南監理站辦理過戶
    登記，而代為蓋用「己○○」之印章及代簽其署押，偽造汽機車過戶登記書，而
    將上開３Ｌ─５８１２號自小貨客車由己○○名下移轉登記與壬○○名下，使不
    知情之該監理所承辦職員，登載於職務上所製作之汽（機）車各項異動登記書上
    ，足生損害於己○○及監理機關對於汽車異動管理之正確性。嗣於八十九年十二
    月十四日及同年十二月二十六日則推由丙○○交付壬○○、丁○○國民分身證影
    本、印章及戊○○遺失之國民身分證影本及偽刻之印章一枚與不知情之甲○○，
    至臺南監理站辦理過戶登記，而代為蓋用戊○○之印章及代簽其署押，偽造汽機
    車過戶登記書及八十九年十二月二十六日之委託書，而將上開３Ｌ─５８１２號
    自小貨客車由壬○○名下，過戶登記與戊○○，再由戊○○過戶登記與丁○○，
    使不知情之該監理所承辦職員，登載於職務上所製作之汽（機）車各項異動登記
    書上，足生損害於戊○○及監理機關對於汽車異動管理之正確性。壬○○、辛○○及綽號「阿佳」之成年男子，復承前揭使公務員登載不實事項於職務上所掌公
    文書之概括犯意聯絡，於八十九年十二月二日，再共同至臺南監理站，並交付偽
    造之吳昱樹國民身分證一張及偽刻之吳昱樹印章一枚與不知情之汽車代檢人員，
    至臺南監理站辦理過戶登記，而代為蓋用吳昱樹之印章及代簽其署押，偽造汽機
    車過戶登記書，而將上開３Ｌ─７０６５號自小貨客車由吳昱樹名下移轉登記與
    壬○○名下，使不知情之該監理所承辦職員，登載於職務上所製作之汽（機）車
    各項異動登記書上，足生損害於吳昱樹及監理機關對於汽車異動管理之正確性。
    嗣於八十九年十二月六日，復由辛○○駕駛車牌號碼ＴＹ─４６０１號自小客車
    ，搭載壬○○及綽號「阿佳」之成年男子，共同於乙○○所經營，位於臺南縣永
    康市○○路○段三００號「足仰汽車商行」後，並推由壬○○持車牌號碼３Ｌ─
    ７０６５號之汽車新領牌登記書及前揭造偽之中華汽車公司電子計算機開立專用
    汽車出廠與貨物稅完稅照證（引擎號碼４Ｇ６４Ａ０７６１７９號、車身號碼Ｗ
    0000000號、排汽量２３５０ＣＣ）各一紙與乙○○，表示其確為上開３
    Ｌ─７０６５號自小貨客車之所有人，以為行使，使乙○○陷於錯誤，誤以為壬○○確為該小客貨車之所有人，而交付新臺幣（下同）六十五萬元買受該自小客
    貨車。又丁○○為恐出事及逃避警方之追緝，明知懸掛車牌號碼３Ｌ─５８１２
    號之自小客貨車並未遺失，竟基於誣告之犯意，於九十年二月二十一日晚上九時
    十分許，未指定犯人，向臺南市警察局第五分局公園派出所，虛報該自小客貨車
    於同日晚上八時十五分許，在臺南市○區○○路與文成一路口失竊，報請該管司
    法警察機關協助偵查竊盜罪嫌。嗣經警據報取得中華汽車公司未出廠證明及扣得
    懸掛車牌號碼３Ｌ─７０６５號之自小客貨車後，始循線查得上情，並扣得上開
    車牌號碼３Ｌ─７０６５號之自小客貨車（原車主為庚○，該車因庚○投保失竊
    險，而由新安產物保險股份有限公司領回）。
二、案經臺中縣警察局報告臺灣臺南地方法院檢察署檢察官偵查起訴。
    理  由
一、訊據被告盧國華、丙○○、丁○○皆矢口否認涉有何上開不犯行，被告盧國華辯
    稱：並未帶壬○○持國民身分證至臺南監理站辦理車號３Ｌ─５０６５號、３Ｌ
    ─５８１２號自小客貨車之過戶登記，同案壬○○所供與事實不符云云；被告丙○○辯稱：伊未委託證人甲○○將車牌號碼３Ｌ─５８１２號自小客貨車，自被
    告壬○○名下過戶予戊○○後，再過戶登記與被告丁○○云云；被告丁○○辯稱
    ：伊在警訊中確曾供稱是將身分證借與被告辛○○辦理過戶，伊未看過車子亦無
    買賣之情事，然當時偵訊時係因第一次到警察局害怕才如此說，實際情形是在八
    十九年十二月底在路邊看見該車貼有讓售標示，伊記下電話後以現金六十五萬元
    向綽號「阿佳」之成年男子所購得，該車均由伊自己親自使用，直至九十年二月
    二日因被竊才向派出所申報失竊，伊並未謊報云云。訊據被告壬○○固供承上情
    ，惟仍辯稱：伊患有重度憂鬱症，係在意識迷糊之情況下，將國民身分證交付與
    被告辛○○辦理過戶登記云云。經查：
  (一)前揭中華汽車公司電子計算機開立專用汽車出廠與貨物稅完稅照證二紙所載之客
    貨兩用車車籍資料，因該公司並未產製上開引擎號碼４Ｇ６４Ａ０６９９３７號
    、４Ｇ６４Ａ０７６１７９號之車輛，致該公司無法提供相關資料俾利警方查緝
    ，且上開引擎號碼４Ｇ６４Ａ０７６１７９號之車輛以其車上安全氣囊序號查證
    ，該車之引擎號碼應為４Ｇ６４Ａ０１９０８９號，又上開編號省貨完ＣＡ字１
    ６５２８號之電子計算機開立專用汽車出廠與貨物稅完稅照證，經查該公司存檔
    之該字號照證為排氣量１１９８立方公分之小貨車等情，有中華汽車公司九十年
    二月二十一日（９０）中車業發字第九００一六三號函、九十年三月十四日（９
    ０）中車品發字第九００二四０號函及函附之電腦查詢列印表、中華汽車公司電
    子計算機開立專用汽車出廠與貨物稅完稅照證影本二紙附卷（詳警卷第三四頁至
    第三七頁）。又證人己○○並未購買上開牌號碼３Ｌ─５８１２號自小客貨車，
    且其國民身分證曾於八十八年十一月間，在彰化縣鹿港鎮○○路路上遭竊乙情，
    已據其於警訊時供述在卷（詳警卷第十六頁、第十七頁）；另吳旻樹留存於上開
    車牌號碼３Ｌ─７０６５號汽車新領牌登記書上之住址及年籍資料，經查並無吳
    旻樹該人，亦有臺中縣警察局刑事案件移送書在卷（詳偵查卷第三頁）可按。足
    見前揭中華汽車公司電子計算機開立專用汽車出廠與貨物稅完稅照證二紙及被告
    盧國華等用以辦理過戶登記之吳昱樹國民身分證，確係偽造之文書。
  (二)上開二輛自小客貨車被告辛○○如何以被告壬○○充當人頭，並由被告辛○○、
    壬○○及綽號「阿佳」之成年男子共同持被告壬○○本人之國民身分證，向臺南
    監理站辦理過戶登記與被告壬○○名下，嗣後復同於九十二年十二月六日，由被
    告辛○○駕駛車牌號碼ＴＹ─４６０１號自小客車，搭載壬○○及綽號「阿佳」
    之成年男子，共同至乙○○所經營，位於臺南縣永康市○○路○段三００號「足
    仰汽車商行」後，推由壬○○持車牌號碼３Ｌ─７０６５號之汽車新領牌登記書
    及前揭造偽之中華汽車公司電子計算機開立專用汽車出廠與貨物稅完稅照證與乙○○，而將該自小客貨車以六十五萬元之價格出售與乙○○等情，業據被告壬○○於警訊、偵查及本院調查時供承在卷，核與證人乙○○供述其向被告壬○○購
    買上開車牌號碼３Ｌ─７０６５號自小客貨車之情節大致相符，復有八十九年十
    二月六日簽立之買賣合約書一份、前揭車牌號碼３Ｌ─７０６５號之汽車新領牌
    登記書及前揭造偽之中華汽車公司電子計算機開立專用汽車出廠與貨物稅完稅照
    證各一紙附卷（詳警卷第四一頁、第三八頁、第三九頁）可參，而被告壬○○與
    被告辛○○間素無嫌隙仇恨，衡情當無攀誣被告辛○○並致已身亦受刑事處罰之
    理。
  (三)被告辛○○雖矢口否認前揭犯行，惟又明確供承：伊曾與被告壬○○及綽號「阿
    佳」之成年男子，共同至臺南監理站，並委由不知情之代檢人員辦理上開兩輛自
    小客貨車之過戶登記，並曾於九十二年十二月六日，由伊駕駛車牌號碼ＴＹ─４
    ６０１號自小客車，搭載壬○○及綽號「阿佳」之成年男子，至證人乙○○所經
    營之「足仰汽車商行」後，由被告壬○○出面將車牌號碼３Ｌ─７０６５號之自
    小客貨車以六十五萬元之價格出售與證人乙○○，且見過並開過上開兩輛自小客
    貨車等情，此觀之被告辛○○警偵訊及本院調查之訊問筆錄即知（詳警卷第八頁
    、第九頁；偵查卷第二五頁至第二七頁；本院卷第九六頁至第一００頁），核與
    被告壬○○前揭所供犯罪情節大致相符，其若無涉及前開犯行，何以能為前揭明
    確之供述且自承與被告壬○○及綽號「阿佳」之成年男子為前揭舉措，凡此，益
    證被告壬○○前揭所陳，係屬實情無疑。
  (四)被告丙○○於前揭時間，持被告壬○○、戊○○、丁○○等人之國民身分證影本
    等過戶資料與代辦人員人即證人甲○○，並委託不知情之證人甲○○持向臺南監
    理站辦理車牌號碼３Ｌ─５８１２號自小客貨車之過戶登記等事實，業據證人甲○○於警訊及本院九十二年一月二十一日調查時證述甚詳並經其指認無訛（詳警
    卷第二七頁、第二八頁；本院卷第七五頁），復有臺南監理站九十一年四月十一
    日嘉監南字第９１０６６６２號函附之汽車異動歷史查詢、汽（機）車過戶登記
    書、汽（機）車各項異動登記書在卷（詳偵查卷第六六頁至第六九頁）可稽。且
    證人甲○○與被告丙○○並任何無仇隙糾葛，並經具結在案，要無於警訊及本院
    調查時堅指被告丙○○係委伊辦理前揭過戶登記行為人之理，故而此部分之事實
    ，應堪認定。
  (四)被告丁○○於九十年三月三十一日第一次警訊時雖否認充當人頭乙情，並辯稱於
    八十九年十二月底，以六十五萬元之價格向綽號「阿佳」之男子購買上開３Ｌ─
    ５８１２號自小客貨車，惟經警訊及六十五萬元現金如何取得後，即坦承犯行，
    並明確供稱：「．．．整件事情是盧國華所為，盧國華向我借身分證去辦理過戶
    ，我從沒見過車子也沒有買賣車輛之事。」、「（為何前面筆錄要說謊？）因我
    怕被法院移送。」等語；復於同日第二次警訊時供承：「（辦理３Ｌ─５８１２
    號自小客貨車過戶到你名下是何人去辦？）是盧國華拿我的身分證去辦理的。」
    、「（有無綽號『阿佳』之人？）我不知道，我沒見過綽號『阿佳』之人。」等
    語（詳警卷第十一頁至第十三頁）。其嗣後雖於警訊、偵查及本院審理時否認犯
    行，並一再重申前揭辯詞，然查：前開警訊內容係被告丁○○在自由意識下供承
    所為，已據其供陳在卷（詳警卷第十四頁反面），且所供涉案之被告辛○○又與
    被告壬○○供述涉及本案犯行之辛○○同屬一人，另被告辛○○復自承與上開自
    小客貨車有前揭所陳之接觸，足徵被告丁○○前揭自白，並非憑空捏造；反之，
    被告丁○○辯稱上開車輛係於八十九年十二底，向綽號「阿佳」之成年男子以六
    十五萬元之現金購得乙節，其迄未能提出買賣契約書、付款憑證、賣方之年籍或
    車籍資料等事證以佐其說，僅空言泛稱汽車買賣契約書置於車上一併失竊、購車
    之現金係其所簽大家樂及賭博所贏得、伊不懂故未要求賣方出具車籍資料云云，
    惟該車既屬八十九年出廠之新車，車價又高達六十五萬元，苟日後該車生有瑕疵
    或他人主張權利者，其如何與綽號「阿佳」之成年男子聯繫以保障其已身權益？
    顯見其前揭所辯，與一般人日常生活之經驗法則相違，已不足採，況被告丁○○
    就何以未能提出買賣契約書乙節，先則供稱該買賣契約書業已「遺失」（詳警卷
    第十一頁反面），嗣於九十二年一月十三日本院調查時則改稱與該自小客貨車一
    併「失竊」（詳本院卷第二九頁），再者，茍其說辯屬實者，何以於八十九年十
    二月底購買後迄九十年二月二日失竊止，歷此一月有餘之使用期間，猶於本院調
    查時供稱該車之排汽量為「二千ＣＣ」之車型（該車實係２３５０ＣＣ），益徵
    被告丁○○確未曾見過並購買該車無訛。
  (五)被告壬○○雖坦承上情，然仍辯稱：伊患有重度憂鬱症，係在意識迷糊之情況下
    ，將國民身分證交付與被告辛○○辦理過戶登記云云。經查：被告壬○○固患有
    情感性精神病，並於八十六年六月十一日起在奇美醫院門診治療，且有情緒低落
    ，注意力不集中，判斷力差及偶爾出現幻覺、妄想，怪異行為等情形，有九十二
    年一月二十二日奇美醫院法院專用病歷摘要及其病歷等資料存卷（詳本院卷第四
    三之一頁至第六七頁）。然觀之其警偵訊之筆錄內容，其所為之供述甚為明確，
    於本院審理訊問時之供述，尚稱明確，對應回答並無異常之情，且經本院檢附被
    告壬○○警訊及本院之訊問筆錄送奇美醫院為精神鑑定後，鑑定結果結論為：「
    綜上所述，蘇員於退伍後不久即發病．．．蘇員智商屬邊緣智能，判斷力較差，
    但未達智障程度。案發當時意識清楚，暫排除意識不清或藥物副作用，故無證據
    顯示當時精神耗弱之現象。」等語，有奇美醫院臺南分院九十二年五月二十七日
    （九二）美分字第０一七八號函附之精神鑑定報告書在卷（詳本院卷第一一九頁
    至第一二一頁）可憑。足見被告前開所辯，係事後圖卸之詞，尚難採憑。
  (六)又被告丁○○於九十年二月二十一日晚上九時十分許，未指定犯人，向臺南市警
    察局第五分局公園派出所，申報上開車牌號碼３Ｌ─５８１２號之自小客貨車於
    同日晚上八時十五分許，在臺南市○區○○路與文成一路口失竊乙情，為被告丁○○所自承，並有臺南市警察局車輛失竊電腦輸入單及車輛失竊、車牌失竊資料
    各別查詢報表─查詢車輛認可資料表各一紙在卷（詳前開偵查第八二頁、第八三
    頁）可查。可知被告丁○○係事後為恐出事及逃避警方之追緝，明知懸掛車牌號
    碼三Ｌ─５８１２號之自小客貨車並未遺失，而仍於前揭時、地向報請警局查辦
    竊盜罪嫌，其未指定犯人誣告犯行，已甚明灼。
  (七)此外，並有錄影帶翻拍照片二紙、贓物認領保管單一紙在卷（詳警卷第二九頁、
    第三十頁；偵查卷第三八頁）可稽。綜上各情相互相參，被告辛○○、壬○○、
    丙○○、丁○○前揭所辯，顯係事後卸責之詞，不足採信，本件事證明確，被告
    辛○○等人犯行，均堪認定。
二、按國民身分證係戶政機關所發給用以證明身分之憑證，屬刑法第二百十二條之特
    種文書；汽車新領牌照登記書係公路監理機關審查汽車所有人新領牌照登記合格
    後所發給之文書，應屬刑法第二百十一條之公文書；汽車出廠與貨物稅完稅照證
    係表示業經繳納貨物稅之證明，依貨物稅條例第二十一條規定，其性質原應屬公
    文書（參最高法院八十三年度臺上字第六七一六號判決），惟本件扣案之貨物稅
    完稅照證，僅蓋有廠商中華汽車及其負責人、經辦人之印章，並無任何稽徵機關
    或海關證明已完稅之簽章或註記，可見該照證僅至廠商之填載階段，尚未送請稽
    徵機關或海關批驗及繳稅，僅屬刑法第二百十條之私文書，尚非能視為公文書。
    故核被告辛○○、壬○○、丙○○所為，係犯刑法第二百十四條之使公務員登載
    不實罪（委託證人甲○○辦理過戶登記）、同法第第二百十六條、第二百十條之
    行使偽造私文書（行使「中華汽車工業股份有限公司電子計算機開立專用汽車出
    廠與貨物稅完稅照證」、「汽機車過戶申請書」、「八十九年十二月二十日委託
    書」）、第二百十四條行使使公務員登載不實公文書罪（綽號「阿佳」之成年男
    子，委託不知情之黃桂瑤，持前揭偽造之私文書前往監理機關申請取得汽車新領
    牌登記書）、第二百十二條之行使偽造特種文書罪（行使偽造吳昱樹之國民身分
    證）及同法第三百三十九條第一項詐欺取財罪（持監理機關所核發「汽車新領牌
    登記書」及前揭「中華汽車工業股份有限公司電子計算機開立專用汽車出廠與貨
    物稅完稅照證」向車商李足仰詐騙金錢）。被告丁○○所為係犯刑法第二百十四
    條之使公務員登載不實罪及同法第一百七十一條第一項之未指定犯人，而向該管
    公務員誣告犯罪。其所犯上開二罪，犯意各別，罪名互異，應分論併罰。被告辛○○、壬○○、丙○○偽刻「戊○○」印章、偽造「戊○○」、「己○○」、「
    吳昱樹」署押（簽名）及印文之行為，為偽造私文書行為之階段行為，其等偽造
    私文書之低度為行使之高度行為所吸收，均不復另論。又被告辛○○、壬○○、
    丙○○、綽號「阿佳」之成年男子就前揭所犯各罪，有犯意聯絡及行為分擔，均
    為共同正犯；其等就前揭將車牌碼碼３Ｌ─５８１２號自小客貨車登記與被告丁○○之使公務員登載不實罪部分，與被告丁○○有犯意聯絡及行為分擔，均為共
    同正犯。另被告辛○○、壬○○、丙○○多次行使偽造私文書、使公務員登載不
    實罪犯行，各時間密接，手段相同，犯罪構成要件相同，顯均係基於概括犯意反
    覆為之，為連續犯，皆應依刑法第五十六條規定以一罪論，並依法加重其刑。又
    其等所犯上開連續行使偽造私文書、連續使公務員登載不實罪、行使使公務員登
    載不實文書罪、行使特種文書罪及詐欺取財罪間，有方法結果之牽連關係，應依
    刑法第五十五條規定從一重之連續行使偽造私文書罪處斷。雖被告辛○○、壬○○、丙○○行使偽造過戶登記書、中華汽車工業股份有限公司電子計算機開立專
    用汽車出廠與貨物稅完稅照證、汽車新領牌登記書及偽造吳昱樹國民身分證，並
    進而向證人乙○○詐欺取財等犯行未據起訴，然與已起訴使公務員登載不實罪之
    部分有牽連犯裁判上一罪之關係，本院自得併予審究，附為敘明。末查被告丁○○前因重利案件，經本院判處有期徒刑四月確定，於八十七年八月二十八日易科
    罰金執行完畢，有臺灣臺南地方法院刑案資料查註紀錄表、臺灣高等法院被告全
    國前案紀錄表在卷可按，其於五年以內再犯本件有期徒刑以上之本罪，為累犯，
    依刑法第四十七條規定，加重其刑。爰審酌被告辛○○、壬○○、丙○○，以偽
    造文書及利用不知內情之人頭及承辦汽車過戶人員之方式，向汽車商行詐取金錢
    ，危害社會善良風氣、擾亂交易秩序及安全，及被告辛○○、壬○○、丙○○及
    丁○○等各自犯罪之動機、目的、手段、所生危害、所得利益、行為分擔之角色
    、被告辛○○、丙○○、丁○○犯罪後狡飾犯情毫無悔意，及被告壬○○坦承大
    部犯行等一切情狀，各量處如主文所示之刑，並諭知被告丁○○所科之刑，易科
    罰金之折算標準，暨定被告丁○○應執行刑及易科罰金之折算標準，以資懲戒。
    按被告辛○○、壬○○、丙○○行為後，刑法第四十一條業於九十年一月四日修
    正，同年月十日公布施行，並於同年月十二日生效，該條第一項修正為：「犯最
    重本刑為五年以下有期徒刑以下之刑之罪，而受六個月以下有期徒刑或拘役之宣
    告，因身體、教育、職業、家庭之關係或其他正當事由，執行顯有困難者，得以
    一元以上三元以下折算一日，易科罰金。」，是被告壬○○犯罪後法律已有變更
    ，而本件被告壬○○所犯行使偽造私文書罪、詐欺取財罪其法定刑度為五年以下
    有期徒刑或得併科罰金刑，依修正前刑法第四十一條之規定，原不得易科罰金，
    惟刑法既已修，且修正後法律有利行為人，即應依刑法第二條第一項前段規定，
    適用修正後之規定，併諭知被告壬○○所科之刑，易科罰金之折算標準。扣案偽
    造之中華汽車公司電子計算機開立專用汽車出廠與貨物稅完稅照證一紙（編號貨
    完ＣＡ字１６５２６８號扣案）及汽車新領牌登記書一紙，為綽號「阿佳」之成
    年男子所有，且係與被告辛○○、壬○○、丙○○共同犯罪所用之物，爰依刑法
    第三十八條第一項第二款之規定，宣告沒收之。偽造如附表三所示之印文、署押
    、偽造之「戊○○」、「己○○」、「吳昱樹」等人之印章各一枚，應依刑法第
    二百十九條宣告沒收之。至前揭中華汽車公司電子計算機開立專用汽車出廠與貨
    物稅完稅照證二紙上偽造之「中華汽車工業股份有限公司楊梅廠桃園縣貨物稅廠
    商出廠章戳」、該公司負責人「吳舜文」及經辦人「蘭鳳美」之印文各一枚，因
    其留存之上開貨物稅完稅照證已宣告沒收，而無庸重複為沒收之諭知。又如附表
    三所示偽造之汽（機）車過戶登記書及委託書，均已非被告等人所有，不宣告沒
    收。另偽造之吳昱樹國民身分證原本一張並未扣案，且無積極證據證明尚屬存在
    ，爰不諭知沒收，併此敘明。
據上論斷，應依刑事訴訟法第二百九十九條第一項前段，刑法第二條第一項前段、第
二十八條、第五十六條、第二百十條、第二百十二條、第二百十四條、第二百十六條
、第三百三十九條第一項、第五十五條、第四十七條、第四十一條第一項前段、第二
項、第五十一條第五款、第二百十九條、第三十八條第一項第二款，罰金罰鍰提高標
準條例第一條前段、第二條，判決如主文。
本案經檢察官陳建弘到庭執行職務。
中      華      民      國      九十二      年      八    月    十八日
                                            臺灣臺南地方法院刑事第七庭
                                                審判長法官  鄧希賢
                                                      法官  林欣玲
                                                      法官  陳金虎
右正本證明與原本無異。
如不服本判決，應於判決送達後十日內，向本院提出上訴狀。
                                                書  記  官  楊建新
中      華      民      國      九十二      年      八    月  二十一    日
附表三：
┌──┬────────────┬─────────┬────────┐
│編號│ 偽  造  之  處  所     │偽造之指印或印文  │數           量 │
├──┼────────────┼─────────┼────────┤
│一  │八十九年十一月二日汽（機│「己○○」之署押（│署押一枚、印文一│
│    │）車過戶登記申請書      │簽名）及印文      │枚              │
├──┼────────────┼─────────┼────────┤
│二  │八十九年十二月十四日汽（│「戊○○」之署押（│署押一枚、印文一│
│    │機）車過戶登記申請書    │簽名）及印文      │枚              │
├──┼────────────┼─────────┼────────┤
│三  │八十九年十二月二十六日汽│「戊○○」之署押（│署押一枚、印文一│
│    │（機）車過戶登記申請書  │簽名）及印文      │枚              │
├──┼────────────┼─────────┼────────┤
│四  │八十九年十二月二十六日委│「戊○○」之署押（│署押一枚、印文一│
│    │託書                    │簽名）及印文      │枚              │
├──┼────────────┼─────────┼────────┤
│五  │八十九年十二月二日汽（機│「吳昱樹」之署押（│署押一枚、印文一│
│    │）車過戶登記申請書      │簽名）及印文      │枚              │
└──┴────────────┴─────────┴────────┘
附錄法條：
刑法第二百十條：
偽造、變造私文書，足以生損害於公眾或他人者，處五年以下有期徒刑。
刑法第二百十二條：
偽造、變造護照、旅券、免許證、特許證及關於品行、能力服務或其他相類之證書、
介紹書，足以生損害於公眾或他人者，處一年以下有期徒刑、拘役或三百元以下罰金
。
刑法第二百一十四條
明知為不實之事項，而使公務員登載於職務上所掌之公文書，足以生損害於公眾或他
人者，處三年以下有期徒刑、拘役或五百元以下罰金。
刑法第二百十六條：
行使第二百十條至第二百十五條之文書者，依偽造、變造文書或登載不實
事項或使登載不實事項之規定處斷。
刑法第三百三十九條第一項：
意圖為自己或第三人不法之所有，以詐術使人將本人或第三人之物交付者，處五年以
下有期徒刑、拘役或科或併科一千元以下罰金。
刑法第一百七十一條第一項：
未指定犯人，而向該管公務員誣告犯罪者，處一年以下有期徒刑、拘役或三百元以下
罰金。


司法院資訊處製作；財團法人民間司法改革基金會備份。
